臺灣花蓮地方法院民事判決　九十二年度訴字第二七六號
　　原　　　告　富邦產物保險股份有限公司
　　法定代理人　乙○○
　　訴訟代理人　甲○○
　　被　　　告　丙○○
右當事人間請求損害賠償事件，本院九十三年六月十七日辯論終結，判決如左：
    主    文
被告應給付原告新台幣伍拾捌萬捌仟柒佰伍拾元，及自九十二年十二月十四日起至清
償日止，按年息百分之五計算之利息。
訴訟費用由被告負擔。
    事    實
甲、原告方面：
  一、聲明：被告應給付原告新台幣伍拾捌萬捌仟柒佰伍拾元，及自九十二年十二月
            十四日起至清償日止，按年息百分之五計算之利息。
  二、陳述：
    １、被告於九十二年五月三日駕駛ＤＡ一四０五號車，行經省道台九線三０五點
        九公里處，因行車失控進入原告承保車輛（二Ｋ－二七九）之行車道內，致
        該車嚴重受損。該車經保險理賠共計伍拾捌萬捌仟柒佰伍拾元，有估價單、
        車損照片、發票為證，原告並依保險法第五十三條之規定取得被保險人對被
        告之求償權，並依民法第一九一條之一及第一九六條請求賠償。
    ２、對行車事故鑑定委員會之鑑定書沒有意見（是被告之過失）。
　　　　按車禍現場圖所示，被告的車輛是撞及護欄轉向後，才撞上我們的車不是追
　　　　撞，因為不是同向行駛車，所以是對撞。被告車輛在撞擊前，都在自己的車
　　　　道上，在撞到護欄後才彈到我們的車道上。被告車輛是下坡車道，失控下就
　　　　算我們車速很慢，也可能撞到我們的車子。假如有超重警方會開罰單，假如
　　　　我們是超重、超載，因為我們是上坡路段也不會影響煞車。肇事原因是被告
　　　　行車失控，進入我們承保車輛之行車車道內，依鑑定結果應負賠償責任。至
　　　　於有無撞到護欄，我們不爭執。
  三、證據：提出估價單、車損照片、發票為證。假如被告不認同過失請求送鑑定。
乙、被告方面：
  一、聲明：駁回原告之訴。
  二、陳述：
    １、當時下雨車子打滑，我不是撞到護欄，提出現場照片四張、現場圖影本壹張
        閱後發還，我當時有要求送鑑定，警察沒送，是玉里分局竹田分所承辦的。
        請求將本件車禍送鑑定。
    ２、對方的司機在很遠的地方（在一五○公尺）即看到我的車打滑，不應該再撞
        上我，因為在筆錄上有記明，另外，我肉眼看到他的車子有超載，該車子上
        面是載米，我的證據是照片所顯示的情形。照片顯示的是他滿載白米所以超
        重，超重會影響到煞車的安全距離，所以才會發生追撞。他的車子未保持安
        全距離，以及超載影響煞車均有過失。這個部分的證據有筆錄及照片可為証
        ，所以不同意鑑定意見。
    ３、車禍現場圖，何以原來行駛之車道有散落物部分？車輛在彎道前失控，失控
        後被撞擊才會有一些散落物在我的車道防護欄旁，並不是我的車失控撞到防
        護欄，而是對方車子失控後才彈出散落在被告行車車道上。對方車確實是載
        米，而且是上坡車道，是對方沒有注意車前狀況，才會發生車禍。
  三、證據：提出現場照片四張、現場圖影本壹張為證。過失責任請求送鑑定。
    理    由
一、本件原告主張：被告駕車與其承保之車輛發生車禍，是被告駕車侵入原告所承保
    車輛之行車車道，所以被告有過失，被告不爭執於發生車禍，認為係原告承保車
    輛未保持安全距離而有過失。
  １、經整理雙方之爭執重心為：
    原告：被告行車由南往北，原告承保車由北往南，被告車侵入對向車道「對撞
      」而肇事。由車禍現場圖（如本院卷五十頁）可證，被告行車失控後侵入對向
      車道（南向車道），是行車失控後被告車整個逆轉，所以車頭朝南，而與原告
      承保車發生車禍，雙方行車方向相反所以是對撞，不是追撞。並且有車禍鑑定
      意見書可參。
    被告：原告承保車未保持安全距離以及超載影響煞車，而未注意車前狀況「追
      撞」肇事。由車禍後現場照片顯示，被告車（車頭朝南），原告承保車由後方
      壓上被告車（如本院卷五九頁照片）。對方的司機在很遠的地方（在一五○公
      尺）即看到我的車打滑，不應該再撞上我，證據是警訊筆錄有記明，照片顯示
      的是他滿載白米所以超重，超重會影響到煞車的安全距離，才會發生追撞，所
      以，是原告承保車之過失。
  ２、雙方原先爭執於「有無撞到護欄」，經辯論而不再爭執，本院不另調查。
      原告陳稱（本院卷第四五頁）：是被告先撞到（北上車道）護欄，彈到原告承
      保車之行車車道（南下車道）才發生車禍。
      車禍現場圖上顯示：被告行車由南往北，原告承保車由北往南，雙方對向行車
      ；被告行車之北上車道外側護欄有散落物，但車禍發生位置是在南下車道，該
      車道上也有碎片及散落物。本院就該部分提示被告（參見本院九十三年五月二
      十七日筆錄），（法官提示車禍現場圖，何以原來行駛之車道有散落物）被告
      稱：「我的車輛在彎道前失控，失控後被撞擊才會有一些散落物在我的車道防
      護欄旁，並不是我的車失控撞到防護欄，而是對方車子失控後才彈出散落在我
      的行車車道上」，原告經考量後（參見本院九十三年六月十七日筆錄），就有
      無撞擊護欄部分不再爭執，也不再主張該部分之陳述。
      本件車禍肇事撞擊點位於南下車道上，關於北上車道路邊護欄旁之散落物，究
      竟是如何造成，並未關係到被告行車是「因如何而」失控，僅關係到被告行車
      失控後「經如何途徑」而進入對方車道，而被告行車本就不應侵入對向車道，
      本件發生車禍肇事責任在於被告行車失控後進入對向車道，原告是否可以避免
      ，而不在被告行車失控後「經如何途徑」而進入對方車道。此部份既為雙方所
      不再爭執之範圍，又與待證事實並無直接關係，本院自無再予調查之必要，就
      此續明。
  ３、原告陳明補正材料折舊部分，因被告從未表明爭執，本院無由進一步審酌。
      原告起訴後首次言詞辯論，經本院與原告討論訴狀內容，原告陳稱：「請求金
　　　額包含材料及工資，材料還沒扣折舊。車子行照是二○○一年一月出廠，二○
　　　○三年五月發生車禍，是二年四個月的車，材料折舊下次陳報」，工資部分無
　　　關折舊，材料部分是否扣除折舊，是當事人是否抗辯的部分，被告就此部分是
　　　否提出應扣除折舊之主張，屬於當事人進行主義之範圍，並非法院所得置喙，
　　　本院已經由原告陳述之方式記明筆錄（參見本院卷第四五頁），但被告從未就
　　　此部分提出任何主張或抗辯，既屬於原告起訴，而被告無爭執之範圍，本院自
　　　無由為進一步之審酌。
　　　故本件原告起訴所稱之損害賠償金額關於材料部分並未扣除折舊，是可能構成
　　　訴訟的爭點，但被告自始至終未表明爭執，本院尊重當事人之程序選擇，該部
　　　分既無實質之爭執，自無進一步審酌之必要。
二、就此，本件訴訟之爭點僅存「肇事責任之歸屬」。
  １、道路交通安全規則第九七條第二款：「汽車在雙向二車道行駛時，在劃有分向
      限制線之路段，不得駛入來車之車道內」。道路交通管理處罰條例第四四條第
      三款：汽車駕駛人，駕駛汽車行經彎道、坡路、狹路、狹橋、隧道、無號誌之
      交岔路口、道路修理地段，不減速慢行者，處新台幣六百元以上一千八百元以
      下罰鍰」。而減速慢行者，應屬道路交通安全規則第九四條第三項：「汽車行
      駛時，駕駛人應注意車前狀況及兩車併行之間隔，並隨時採取必要之安全措施
      」。
  ２、本件車禍依據現場圖及現場照所示，被告行車（北上車道）經彎道（左彎）、
      坡路（下坡），而跨越中心分向限制線，侵入來車車道（肇事撞擊點位於原告
      承保車之行車車道（南下車道），而原告承保車位於遵行車道內行駛，屬於依
      路權之正常行駛，依據上揭相關交通法規，當然是被告之過失，而原告承保車
      自無過失可言。
  ３、至於被告抗辯因為失控而進入對向車道，原告承保車因「未保持安全距離」、
      「超載影響煞車」、「未注意車前狀況」而有過失者。經查，錯在者先者是被
      告，被告不該侵入來車車道，但是原告承保車如果可以避免而不避免，當然也
      應該斟酌其過失，問題發生於究竟原告承保車有無避免之可能性。
      原則上，行車於自己應遵行之車道，突然間有對向車失控，侵入自己行車車道
      ，當然要觀察該事故有多麼的突然。本件車禍路況速限六十公里以下，又為彎
      道與斜坡，雙方已無任何證據供本院審酌究竟有無超速情事，但以雙方駕駛者
      在警訊中之陳述來觀察，被告稱：「當時下雨視線還好，下坡煞車才知煞車失
      靈，車子打滑方向盤也失靈，滑行失控約一百公尺，回轉橫越到對方車道（參
      見本院卷五四頁）」，原告承保車之駕駛郭兆儀稱：「約前方一五０公尺處，
      對方車就在打滑，自小貨完全失控（參見本院卷五八頁）」，設若以一五０公
      尺為觀察，對照速限六十公里以下以兩部車時速三十公里為折計，則距離為一
      五０公尺之對向兩車，各以三十公里之速度面對面接近，只要一點零八秒，兩
      車就在中心點碰撞，所以這個距離在這個路況下，被告行車「突然」侵入原告
      承保車之車道，原告承保車是無法避免的。既然無法避免，自然與原告承保車
　　　有無「未保持安全距離」、「超載影響煞車」、「未注意車前狀況」無關，這
　　　只是突然侵入而衍生的碰撞，亦與「對撞」或「追撞」之用語無關，因而被告
      之過失足堪認定，應負擔本件車禍肇事之全部責任。
三、對原告起訴主張之損害賠償金額，被告未表明爭議，本院無由審酌已如前述，肇
    事責任業經確認，原告之主張（及其法定遲延利息）當有理由。
四、據上論結，本件原告之訴為有理由，，依民事訴訟法第七十八條、判決如主文。
中　　　華　　　民　　　國　　九十三　　年　　　六　　　月　　 三十　　 日
                                        臺灣花蓮地方法院民事庭
~B法　　　官　陳心弘
右為正本，係照原本作成。
如對本判決不服，應於送達後廿日內，向本院提出上訴狀（應抄附繕本）。
~B法院書記官　黃金定
中　　　華　　　民　　　國　　九十三　　年　　　六　　　月　　 三十　　 日
